---
title: "`r params$title`"
output: html_document
params:
  title: "Analyse du modèle"
  file_key: "260232192901modelB"
  project_dir: NULL
---

Dans ce fichier, la valeur est calculée du point de vue de la production. Il faudrait refaire l'analyse avec un calcul du point de vue de la consommation (valeurs réalisées). La difficulté, c'est qu'il faudrait comptabiliser la main d'ouvre utilisée pour la production des marchandises vendues. Or on n'a pas cette statistique. Mais elle n'est pas impossible à produire. Y penser;

```{r setup, include=FALSE}

Sys.setlocale("LC_ALL", "fr_FR.UTF-8")
options(encoding = "UTF-8")

knitr::opts_chunk$set(
  echo    = FALSE,
  message = FALSE,
  warning = FALSE
)

library(ggplot2)
library(dplyr)
library(tidyr)
library(grid)
library(knitr)
library(kableExtra)

# Fonction standard pour afficher les tableaux
print_table <- function(df, caption = NULL, digits = 3) {
  knitr::kable(
    df,
    format   = "html",
    caption  = caption,
    digits   = digits
  ) %>%
    kableExtra::kable_styling(
      bootstrap_options = c("striped", "hover", "condensed"),
      full_width = FALSE,
      position = "left"
    )
}

# identifiant des fichiers de la simulation
file_key <- params$file_key

# récupération des données
output_dir <- "output"
data_file  <- file.path(output_dir, paste0(file_key, ".output.csv"))
param_file <- file.path(output_dir, paste0(file_key, ".parameters.csv"))

df        <- read.csv(data_file)
params_df <- read.csv(param_file)

# Limite burn-in des données
tLim <- 100

# Nombre de secteurs repésentatifs à afficher

n_sample <- 9

# Tirage aléatoire de secteurs représentatifs parmi l'ensemble des secteurs

set.seed(NULL)
sample_sectors <- sample(unique(df$sector), n_sample)

```

# Au sujet de ce rapport

```{r}
cat("Date et heure de génération du rapport :", format(Sys.time(), "%d/%m/%Y %H:%M:%S"), "\n")

cat("Data source:", file_key, "\n")

number_of_sectors <- max(df$sector) + 1

# size <- params_df %>%
#   filter(parameter == "size") %>%
#   slice(1) %>%
#   pull(value)
# cat("Model size:", size, "\n")
# 
# cat("Sectors:", number_of_sectors, "\n")

```
# Paramètres généraux de la simulation

```{r}
#table_df <- params_df %>%
#  filter(is.na(sector)) %>%
#  select(-sector)

print_table(
  head(params_df, 20),
  caption = "Paramètres généraux"
)

```


```{r}

# Préparation des données

wide_df <- df %>%
  pivot_wider(
    names_from = dataType,
    values_from = value
  )

```



# Analyse

## Extinction des secteurs

Il est important de vérifier que la simulation ne conduit pas à la disparition d'un trop grand nombre de secteurs.\n

On compte le nombre de secteurs qui ont un effectif nul à partir d'une date donnée.

```{r}
t0 <- 250

cat("Date limite :", t0, "\n")

sectors_zero_labor <- df %>%
  filter(dataType == "sectorSize", t > t0) %>%
  group_by(sector) %>%
  summarise(active = any(value != 0), .groups = "drop") %>%
  filter(!active) %>%
  pull(sector)

cat("Nombre de secteurs survivants :", number_of_sectors-length(sectors_zero_labor), "\n")
cat("Nombre de secteurs disparus :", length(sectors_zero_labor), "\n")
cat("Taux d'extinction :", length(sectors_zero_labor)/number_of_sectors, "\n")
cat("Liste des secteurs disparus :", paste(sectors_zero_labor, collapse = ", "), "\n")

```
## Cohérence Stock-flux, en volume

Les stocks, à la fin de la période, sont-ils bien égaux (en volume) aux stocks antérieurs + les flux positifs et négatifs de la période ? Ce ce que le graphique suivant permet de vérifier.

```{r}

# Calcul des nouveaux stocks, à partir des stocks antérieurs et des flux positifs et négatifs de matière
unsold_df <- wide_df %>%
  select(t, sector, unsoldVolume, productionVolume, consumptionVolume, productDestruction) %>%
  group_by(sector) %>%
  mutate(
    unsold_reconstructed =
      lag(unsoldVolume) +
      productionVolume -
      consumptionVolume -
      productDestruction
  ) %>%
  ungroup()

```

```{r fig.height=8}

# Préparation des données (format long avec type de série)
plot_df <- bind_rows(
  unsold_df %>%
    filter(sector %in% sample_sectors) %>%
    transmute(
      t,
      sector,
      serie = "Stocks observés",
      value = unsoldVolume
    ),
  unsold_df %>%
    filter(sector %in% sample_sectors) %>%
    transmute(
      t,
      sector,
      serie = "Stocks calculés",
      value = unsold_reconstructed
    )
)

# Plot
ggplot(plot_df, aes(t, value, color = serie, linetype = serie)) +
  geom_line(linewidth = 0.7) +
  facet_wrap(~ sector, scales = "free_y") +
  scale_color_manual(
    values = c(
      "Stocks observés"     = "firebrick",
      "Stocks calculés" = "steelblue"
    )
  ) +
  scale_linetype_manual(
    values = c(
      "Stocks observés" = "dotted",
      "Stocks calculés" = "solid"
    )
  ) +
  labs(
    title = "Stocks observés et stocks calculés (cohérence des stocks et des flux)",
    x = "Temps",
    y = "Volume de stocks",
    color = NULL,
    linetype = NULL
  ) +
  theme_minimal() +
  theme(legend.position = "bottom")

```


## Autres

### Dynamiques des secteurs (taille, valeur)

```{r}


labor_df <- df %>% filter(dataType == "sectorSize")

relative_labor_df <- labor_df %>%
  group_by(t) %>%
  mutate(
    totalLabor = sum(value, na.rm = TRUE),
    laborShare = 100 * value / totalLabor
  ) %>%
  ungroup()

relative_production_df <- df %>%
  filter(dataType == "productionValue") %>%
  group_by(t) %>%
  mutate(
    totalProductionValue = sum(value, na.rm = TRUE),
    productionShare = 100 * value / totalProductionValue
  ) %>%
  ungroup()

```

```{r}

ggplot(relative_labor_df, aes(t, laborShare, color = factor(sector))) +
  geom_line(linewidth = 0.5) +
  labs(
    title = "Taille des secteurs (nombre de producteurs) en part du total",
    x = "Temps",
    y = "Taille (%)"
  ) +
  theme_minimal() +
  theme(legend.position = "none") + ylim(0,NaN)

```

```{r}

relative_production_df %>%
ggplot(aes(t, productionShare, color = factor(sector))) +
  geom_line(linewidth = 0.5) +
  labs(
    title = "Part de la production en valeur",
    x = "Temps",
    y = "Production (%)"
  ) +
  theme_minimal() +
  theme(legend.position = "none") + ylim(0,NaN)

```



```{r}


consumptionBudget_df <- df %>% filter(dataType == "consumptionBudget")

relative_consumptionBudget_df <- consumptionBudget_df %>%
  group_by(t) %>%
  mutate(
    totalconsumptionBudget = sum(value, na.rm = TRUE),
    consumptionBudget_Share = 100 * value / totalconsumptionBudget
  ) %>%
  ungroup()

```


```{r}

relative_consumptionBudget_df %>%
ggplot(aes(t, consumptionBudget_Share, color = factor(sector))) +
  geom_line(linewidth = 0.5) +
  labs(
    title = "Part de la demande en valeur",
    x = "Temps",
    y = "Demande (%)"
  ) +
  theme_minimal() +
  ylim(0,NaN) +
  #scale_y_log10() +
  theme(legend.position = "none")

```






```{r}
trajectory_df <- inner_join(
  relative_production_df,
  relative_labor_df,
  by = c("t", "sector")
)

```

```{r}

# Filtrer sur ces secteurs et t>0

trajectory_sample <- trajectory_df %>%
  filter(sector %in% sample_sectors, t > tLim)

# Tracé des trajectoires

ggplot(trajectory_sample, aes(x = productionShare, y = laborShare, group = sector)) +
  geom_path(linewidth = 0.4,color = "steelblue", alpha=0.2) +
  geom_point(size = 0.5,color = "steelblue", alpha=0.5) +
  geom_abline(slope = 1, intercept = 0, linetype = "dashed", linewidth = 0.8, color = "grey50") +
  facet_wrap(~sector, scales = "fixed") + # même échelle pour toutes les facettes
  coord_fixed(ratio = 1) + # ratio 1:1 entre axes x et y
  labs(
    title = paste("Trajectoires production / travail –", n_sample, "secteurs représentatifs"),
    x = "Part de la production (%)",
    y = "Part du temps de travail (%)",
    color = "steelblue"
  ) +
  theme_minimal() +
  theme(legend.position = "none")

```
### Dynamiques des prix et des valeurs

```{r}
prices_df <- df %>%
  filter(dataType %in% c(
    "productionValue",
    "productionVolume",
    "maxPrice",
    "minPrice",
    "sectorSize"
  )) %>%
  pivot_wider(
    names_from = dataType,
    values_from = value
  )

prices_df <- prices_df %>%
  group_by(t) %>%
  mutate(
    totalProductionValue = sum(productionValue, na.rm = TRUE),
    totalSectorSize      = sum(sectorSize, na.rm = TRUE),
    producedValue        = totalProductionValue * sectorSize / totalSectorSize,
    unitPrice            = productionValue / productionVolume,
    unitValue            = producedValue / productionVolume
  ) %>%
  ungroup()

```

```{r}
prices_df %>%
  ggplot(aes(t, color = factor(sector))) +
  geom_line(aes(y = unitPrice), linewidth = 0.5) +
  scale_y_log10() +
  labs(
    title = "Prix unitaires",
    x = "Temps",
    y = "Prix",
    #color = NULL
  ) +
  theme_minimal() +
  theme(legend.position = "none")
```
```{r}
prices_df %>%
  ggplot(aes(t, color = factor(sector))) +
  geom_line(aes(y = unitValue), linewidth = 0.5) +
  scale_y_log10() +
  labs(
    title = "Valeurs unitaires",
    x = "Temps",
    y = "Valeur",
    #color = NULL
  ) +
  theme_minimal() +
  theme(legend.position = "none")
```


```{r fig.height=8}

# Filtrer prices_df pour ces secteurs

wide_sample <- prices_df %>% filter(sector %in% sample_sectors)

# Burn-in

wide_sample <- wide_sample %>%
  filter(t > tLim)

# Tracé avec facettes

ggplot(wide_sample, aes(x = t)) +
  geom_line(aes(y = unitValue, color = "Valeur unitaire"), linewidth = 0.5) +
  geom_line(aes(y = unitPrice, color = "Prix unitaire"), linewidth = 0.5) +
  scale_y_log10() +
  facet_wrap(~sector, scales = "fixed") +
  labs(
    title = paste("Prix et valeur unitaires –", n_sample, "secteurs représentatifs, t >", tLim),
    x = "Temps",
    y = "Grandeur unitaire",
    color = NULL
  ) +
  theme_minimal() +
  theme(legend.position = "bottom")

```

```{r fig.height=8}

# Calcul du déséquilibre offre / demande par secteur et par période

imbalance_df <- df %>%
  filter(dataType %in% c("productionValue", "consumptionBudget","consumptionValue")) %>%
  pivot_wider(
    names_from  = dataType,
    values_from = value
  ) %>%
  mutate(
    imbalance = 100*(productionValue - consumptionBudget) / (productionValue + consumptionBudget)
  )

# Évolution temporelle du déséquilibre

imbalance_df %>%
  #filter(sector %in% sample_sectors, t>tLim) %>%
  #filter(t<100) %>%
ggplot(aes(x = t, y = imbalance, group = sector, color = factor(sector))) +
  geom_line(linewidth = 0.6) +
  geom_hline(yintercept = 0, linetype = "dashed", color = "grey50") +
  #coord_cartesian(ylim = c(-100, 800)) +
  labs(
    title = "Déséquilibre offre / demande par secteur",
    x = "Temps",
    y = "(Offre − Demande) / (Offre + demande) (%)",
    color = "Secteur"
  ) +
  theme_minimal() +
  theme(legend.position = "none")

```

Un écheveau...

```{r fig.height=8}

# Filtrage pour les secteurs sélectionnés

imbalance_sample_df <- imbalance_df %>%
  filter(sector %in% sample_sectors, t>tLim)

# Graphique à facettes

ggplot(imbalance_sample_df, aes(x = t, y = imbalance)) +
  geom_line(color = "steelblue", linewidth = 0.7) +
  geom_hline(yintercept = 0, linetype = "dashed", color = "grey50") +
  facet_wrap(~ sector, ncol = 3, scales = "fixed") +
  labs(
    title = "Déséquilibre offre / demande – 9 secteurs tirés au hasard",
    x = "Temps",
    y = "(Offre − Demande) / Consommation"
  ) +
  theme_minimal()

```

```{r fig.height=8}

prices_df <- prices_df %>%
  mutate(
    relativePriceGap = (unitPrice - unitValue) / unitValue
  )

# Filtrage pour les secteurs sélectionnés

imbalance_sample2_df <- prices_df %>%
  filter(sector %in% sample_sectors, t>tLim)

# Graphique à facettes

ggplot(imbalance_sample2_df, aes(x = t, y = relativePriceGap)) +
  geom_line(color = "steelblue", linewidth = 0.7) +
  geom_hline(yintercept = 0, linetype = "dashed", color = "grey50") +
  facet_wrap(~ sector, ncol = 3, scales = "fixed") +
  labs(
    title = "Ecart prix/valeur – 9 secteurs tirés au hasard",
    x = "Temps",
    y = "(Prix − Valeur) / Valeur"
  ) +
  theme_minimal()

```



```{r}
imbalance_sample2_df %>%
  mutate(
    sectorShare = sectorSize / totalSectorSize
  ) %>%
  ggplot(aes(
    x = sectorShare,
    y = relativePriceGap,
    color = factor(sector)
  )) +
  geom_point(alpha = 0.6, size = 1) +
  geom_hline(yintercept = 0, linetype = "dashed", color = "grey60") +
  labs(
    title = "Ecart prix-valeur en fonction de la taille relative des secteurs",
    x = "Part du secteur dans la taille totale (log)",
    y = "(Prix - Valeur) / Valeur",
    color = "Secteur"
  ) +
  #scale_y_log10() +  
  scale_x_log10() +
  theme_minimal() + theme(legend.position = "none") 


```


```{r fig.height=8}

trajectory2_df <- inner_join(
  imbalance_sample2_df,
  imbalance_sample_df,
  by = c("t", "sector", "productionValue")
)

# Filtrage des premières périodes (burn)

trajectory2_df <- trajectory2_df %>%
  filter(t > tLim)


ggplot(trajectory2_df, aes(x = imbalance, y = relativePriceGap, group = sector)) +
  geom_path(linewidth = 0.4,color = "steelblue", alpha=0.2) +
  geom_point(size = 0.5,color = "steelblue", alpha=0.5) +
  geom_hline(yintercept = 0, linetype = "dashed", color = "grey50") +
  geom_vline(xintercept = 0, linetype = "dashed", color = "grey50") +
  #geom_abline(slope = 1, intercept = 0, linetype = "dashed", linewidth = 0.8, color = "grey50") +
  facet_wrap(~sector, scales = "fixed") + # même échelle pour toutes les facettes
  # coord_fixed(ratio = 1) + # ratio 1:1 entre axes x et y
  labs(
    title = paste("Trajectoires des déséquilibres offre/demande et prix/valeur –", n_sample, "secteurs représentatifs, t >",tLim),
    x = "Déséquilibre offre/demande (%)",
    y = "Déséquilibre prix/valeur (%)",
    color = "steelblue"
  ) +
  theme_minimal() +
  theme(legend.position = "none")
```


```{r fig.height=8}
# 1. Taux de variation de sectorSize
delta_sector_df <- df %>%
  filter(dataType == "sectorSize") %>%
  arrange(sector, t) %>%
  group_by(sector) %>%
  mutate(
    deltaSectorSize = (value - lag(value)) / lag(value)
  ) %>%
  ungroup() %>%
  select(t, sector, deltaSectorSize)

# 2. Jointure avec relativePriceGap
scatter_df <- imbalance_sample2_df %>%
  select(t, sector, relativePriceGap) %>%
  inner_join(delta_sector_df, by = c("t", "sector")) %>%
  filter(sector %in% sample_sectors)

# Filtrage des premières périodes (burn-in)

tLim <- 160

scatter_df <- scatter_df %>%
  filter(t > tLim)


# 3. Scatter plots en facettes
ggplot(
  scatter_df,
  aes(
    x = relativePriceGap,
    y = deltaSectorSize
  )
) +
  geom_point(alpha = 0.5, size = 1,color ="steelblue") +
  facet_wrap(~ sector, scales = "fixed") +
  geom_hline(yintercept = 0, linetype = "dashed", color = "grey60") +
  geom_vline(xintercept = 0, linetype = "dashed", color = "grey60") +
  labs(
    title = paste("Variation de la taille sectorielle et écart prix / valeur, t >",tLim),
    x = "Écart relatif prix / valeur",
    y = "Taux de variation de la taille du secteur"
  ) +
  theme_minimal()

```



```{r fig.height=8}

prices_df <- prices_df %>%
  arrange(sector, t) %>%
  group_by(sector) %>%
  mutate(
    deltaGap = relativePriceGap - lag(relativePriceGap)
  ) %>%
  ungroup()

# 2. Jointure avec relativePriceGap
scatter_df <- prices_df %>%
  select(t, sector, deltaGap) %>%
  inner_join(imbalance_df, by = c("t", "sector")) %>%
  filter(sector %in% sample_sectors)

# Filtrage des premières périodes (burn-in)

scatter_df <- scatter_df %>%
  filter(t > tLim)


# 3. Scatter plots en facettes
ggplot(
  scatter_df,
  aes(
    x = imbalance,
    y = deltaGap
  )
) +
  geom_point(alpha = 0.5, size = 1,color ="steelblue") +
  facet_wrap(~ sector, scales = "fixed") +
  geom_hline(yintercept = 0, linetype = "dashed", color = "grey60") +
  geom_vline(xintercept = 0, linetype = "dashed", color = "grey60") +
  labs(
    title = paste("Déséquilibre offre / demande et variation de de l'écart prix / valeur, t >",tLim),
    x = "Déséquilibre offre / demande",
    y = "Variation de de l'écart relatif entre prix et valeur"
  ) +
  theme_minimal()

```

```{r fig.height=8}

prices_df <- prices_df %>%
  arrange(sector, t) %>%
  group_by(sector) %>%
  mutate(
    deltaPrice = (unitPrice-lag(unitPrice))/lag(unitPrice)
  ) %>%
  ungroup()

k <- 1
prices_df <- prices_df %>%
  arrange(sector, t) %>%
  group_by(sector) %>%
  mutate(
    deltaPrice_lag = lag(deltaPrice, k)
  ) %>%
  ungroup()

# 2. Jointure avec imbalance_df
scatter_df <- prices_df %>%
  select(t, sector, deltaPrice_lag) %>%
  inner_join(imbalance_df, by = c("t", "sector")) %>%
  filter(sector %in% sample_sectors)

# Filtrage des premières périodes (burn-in)

scatter_df <- scatter_df %>%
  filter(t > tLim)

# 3. Scatter plots en facettes
ggplot(
  scatter_df,
  aes(
    x = imbalance,
    y = deltaPrice_lag
  )
) +
  geom_point(alpha = 0.5, size = 1,color ="steelblue") +
  facet_wrap(~ sector, scales = "fixed") +
  geom_hline(yintercept = 0, linetype = "dashed", color = "grey60") +
  geom_vline(xintercept = 0, linetype = "dashed", color = "grey60") +
  labs(
    title = paste("Déséquilibre offre / demande et variation de de l'écart prix / valeur, t >",tLim),
    x = "Déséquilibre offre / demande",
    y = "Variation du prix"
  ) +
  theme_minimal()

```

```{r}

# Etude des invendus

unsold_df <- unsold_df %>%
  mutate(
    unsoldLevel = unsoldVolume / productionVolume
  )

unsold_df %>%
ggplot(aes(x = t, y = unsoldLevel, group = sector, color = factor(sector))) +
  geom_line(linewidth = 0.6) +
  geom_hline(yintercept = 0, linetype = "dashed", color = "grey50") +
  labs(
    title = "Niveau des invendus, par secteur",
    x = "Temps",
    y = "Niveau des stocks / Production",
    color = "Secteur"
  ) +
  theme_minimal() +
  theme(legend.position = "none")

```

```{r fig.height=8}

unsold_df[is.na(unsold_df)] <- 0

# 2. Jointure avec imbalance_df
scatter_df <- prices_df %>%
  select(t, sector, deltaPrice_lag) %>%
  inner_join(unsold_df, by = c("t", "sector")) %>%
  filter(sector %in% sample_sectors)

# Filtrage des premières périodes (burn-in)

scatter_df <- scatter_df %>%
  filter(t > tLim)

# 3. Scatter plots en facettes
ggplot(
  scatter_df,
  aes(
    x = unsoldLevel,
    y = deltaPrice_lag
  )
) +
  geom_point(alpha = 0.5, size = 1,color ="steelblue") +
  facet_wrap(~ sector, scales = "fixed") +
  geom_hline(yintercept = 0, linetype = "dashed", color = "grey60") +
  geom_vline(xintercept = 0, linetype = "dashed", color = "grey60") +
  labs(
    title = paste("Niveau des stocks et variation du prix, t >",tLim),
    x = "Niveau des stocks / Volume de la production",
    y = "Variation du prix"
  ) +
  theme_minimal()

```

```{r fig.height=8}

vector_df <- scatter_df %>%
  arrange(sector, t) %>%
  group_by(sector) %>%
  mutate(
    dx = lead(unsoldLevel)    - unsoldLevel,
    dy = lead(deltaPrice_lag) - deltaPrice_lag
  ) %>%
  ungroup() %>%
  filter(!is.na(dx), !is.na(dy))

scale_factor <- 0.3   # à ajuster

vector_df <- vector_df %>%
  mutate(
    dx_s = dx * scale_factor,
    dy_s = dy * scale_factor
  )

ggplot(vector_df, aes(x = unsoldLevel, y = deltaPrice_lag)) +
  geom_segment(
    aes(
      xend = unsoldLevel + dx_s,
      yend = deltaPrice_lag + dy_s
    ),
    arrow = arrow(length = unit(0.08, "cm")),
    alpha = 0.6,
    color = "steelblue"
  ) +
  facet_wrap(~ sector, scales = "fixed") +
  geom_hline(yintercept = 0, linetype = "dashed", color = "grey60") +
  geom_vline(xintercept = 0, linetype = "dashed", color = "grey60") +
  labs(
    title = paste("Champ de vecteurs prix / stocks, t >", tLim),
    x = "Niveau des stocks",
    y = "Variation du prix"
  ) +
  theme_minimal()

```
Le chunk suivant permet de dire quel est le sens de rotation des graphiques ci-dessus.

```{r}
scatter_df <- scatter_df %>%
  group_by(sector) %>%
  mutate(
    x_c = unsoldLevel - mean(unsoldLevel, na.rm = TRUE),
    y_c = deltaPrice_lag - mean(deltaPrice_lag, na.rm = TRUE)
  ) %>%
  ungroup()

rotation_df <- scatter_df %>%
  arrange(sector, t) %>%
  group_by(sector) %>%
  mutate(
    dx = x_c - lag(x_c),
    dy = y_c - lag(y_c),
    cross = x_c * dy - y_c * dx
  ) %>%
  summarise(
    mean_rotation = mean(cross, na.rm = TRUE)
  )

rotation_df

```

Interprétation :\n
- mean_rotation > 0 → rotation antihoraire\n
- mean_rotation < 0 → rotation horaire\n

```{r}
# Encore étude de la variation des prix, mais cette fois-ci en fonction de l'état des stocks au niveau individuel

unsoldCount_df <- df %>%
  filter(dataType %in% c("sectorSize", "unsoldVolumePositif")) %>%
  pivot_wider(
    names_from  = dataType,
    values_from = value
  ) %>%
  mutate(
    unsoldVolumePositifRatio = unsoldVolumePositif / sectorSize
  )

```


```{r fig.height=8}
# Préparer les données jointes
plot_df <- unsoldCount_df %>%
  filter(sector == 1) %>%
  left_join(
    prices_df %>% select(t, sector, unitPrice),
    by = c("t", "sector")
  )

# Bornes pour le rescaling
y_left_min  <- min(100 * plot_df$unsoldVolumePositifRatio, na.rm = TRUE)
y_left_max  <- max(100 * plot_df$unsoldVolumePositifRatio, na.rm = TRUE)

log_price   <- log10(plot_df$unitPrice)
log_min     <- min(log_price, na.rm = TRUE)
log_max     <- max(log_price, na.rm = TRUE)

# Fonction de rescaling
rescale_price <- function(p) {
  y_left_min + (log10(p) - log_min) / (log_max - log_min) * (y_left_max - y_left_min)
}

inv_rescale_price <- function(y) {
  10^(
    log_min + (y - y_left_min) / (y_left_max - y_left_min) * (log_max - log_min)
  )
}

```

```{r fig.height=8}

# Données pour les 9 secteurs
plot_df <- unsoldCount_df %>%
  filter(sector %in% sample_sectors) %>%
  left_join(
    prices_df %>% select(t, sector, unitPrice),
    by = c("t", "sector")
  )

# Bornes globales (communes à toutes les facettes)
y_left_min <- min(100 * plot_df$unsoldVolumePositifRatio, na.rm = TRUE)
y_left_max <- max(100 * plot_df$unsoldVolumePositifRatio, na.rm = TRUE)

log_price <- log10(plot_df$unitPrice)
log_min   <- min(log_price, na.rm = TRUE)
log_max   <- max(log_price, na.rm = TRUE)

# Fonctions de rescaling
rescale_price <- function(p) {
  y_left_min +
    (log10(p) - log_min) / (log_max - log_min) *
    (y_left_max - y_left_min)
}

inv_rescale_price <- function(y) {
  10^(
    log_min +
      (y - y_left_min) / (y_left_max - y_left_min) *
      (log_max - log_min)
  )
}

# Plot en facettes
ggplot(plot_df, aes(t)) +
  geom_line(
    aes(y = 100 * unsoldVolumePositifRatio),
    linewidth = 0.6,
    color = "steelblue"
  ) +
  geom_line(
    aes(y = rescale_price(unitPrice)),
    linewidth = 0.6,
    color = "firebrick"
  ) +
  facet_wrap(~ sector, scales = "fixed") +
  scale_y_continuous(
    name = "Agents en difficulté (%)",
    sec.axis = sec_axis(
      trans = ~ inv_rescale_price(.),
      name = "Prix unitaire (log)"
    )
  ) +
  labs(
    title = "Stocks non écoulés et prix unitaires",
    x = "Temps"
  ) +
  theme_minimal() +
  theme(legend.position = "bottom")

```


```{r}

scatter_df <- prices_df %>%
  select(t, sector, deltaPrice_lag) %>%
  inner_join(unsoldCount_df, by = c("t", "sector")) %>%
  filter(sector %in% sample_sectors)

 scatter_df[is.na(scatter_df)] <- 0
```


```{r fig.height=8}

vector_df <- scatter_df %>%
  arrange(sector, t) %>%
  group_by(sector) %>%
  mutate(
    dx = lead(unsoldVolumePositifRatio)    - unsoldVolumePositifRatio,
    dy = lead(deltaPrice_lag) - deltaPrice_lag
  ) %>%
  ungroup() %>%
  filter(!is.na(dx), !is.na(dy))

scale_factor <- 0.3   # à ajuster

vector_df <- vector_df %>%
  mutate(
    dx_s = dx * scale_factor,
    dy_s = dy * scale_factor
  )

ggplot(vector_df, aes(x = unsoldVolumePositifRatio, y = deltaPrice_lag)) +
  geom_segment(
    aes(
      xend = unsoldVolumePositifRatio + dx_s,
      yend = deltaPrice_lag + dy_s
    ),
    arrow = arrow(length = unit(0.08, "cm")),
    alpha = 0.6,
    color = "steelblue"
  ) +
  facet_wrap(~ sector, scales = "fixed") +
  geom_hline(yintercept = 0, linetype = "dashed", color = "grey60") +
  geom_vline(xintercept = 0, linetype = "dashed", color = "grey60") +
  labs(
    title = paste("Champ de vecteurs prix / stocks, t >", tLim),
    x = "Part des agents ne parvenant pas à écouler leur production",
    y = "Variation du prix"
  ) +
  theme_minimal()

```


## Prix constant

```{r}

# Calcul des valeurs et des prix constants

prices_df <- prices_df %>%
  mutate(producedValue = ifelse(is.na(producedValue), 0, producedValue)) %>%
  group_by(t) %>%
  mutate(pib_t = sum(producedValue)) %>%
  ungroup()

prices_df <- prices_df %>%
  group_by(t) %>%
  mutate(pib_t = sum(producedValue)) %>%
  ungroup()

pib_ref <- prices_df$pib_t[ prices_df$t == tLim ][1]

prices_df <- prices_df %>%
  mutate(
    unitPrice_deflated = unitPrice / pib_t * pib_ref,
    unitValue_deflated = unitValue / pib_t * pib_ref
  )

```

```{r}
prices_df %>%
  #filter(sector %in% sample_sectors) %>%
  ggplot(aes(t, color = factor(sector))) +
  geom_line(aes(y = unitPrice_deflated), linewidth = 0.5) +
  scale_y_log10() +
  labs(
    title = paste("Prix contants –", n_sample, "secteurs représentatifs"),
    x = "Temps",
    y = "Prix (log)",
    #color = NULL
  ) +
  theme_minimal() +
  theme(legend.position = "none")

```
## Prix et division du travail

Le graphique suivant montre l'existence d'une étroite interdépendance entre la division du travail (taille du secteur, en nombre d'agents) et prix des marchandises (ici, prix constants).

Après ce graphe, il faudrait vérifier la correspondance de la taille moyenne des secteurs et celle de l'équilbre, pareil pour les prix.

```{r}
 prices_df%>%
  filter(t>tLim) %>%
   filter(sectorSize>10) %>%
 #filter(sector %in% sample_sectors) %>%
  ggplot(aes(x = unitPrice_deflated,
                      y = sectorSize,
                      color = factor(sector))) +
  geom_point(alpha = 0.5, size = 0.5) +
  #geom_path(alpha = 0.2, size = 0.5) +
  scale_y_log10() +  scale_x_log10() +
  #coord_cartesian(ylim = c(150, 1000),xlim = c(40, NA)) +
  labs(
    x = "Prix unitaire normalisé",
    y = "Taille du secteur",
    color = "Secteur"
  ) +
  theme_minimal() +
  theme(legend.position = "none")
```

```{r}
 prices_df%>%
  filter(t>100) %>%
  #filter(sector %in% sample_sectors) %>%
  ggplot(aes(x = unitValue_deflated,
                      y = sectorSize,
                      color = factor(sector))) +
  geom_point(alpha = 0.5, size = 0.5) +
  geom_path(alpha = 0.2, size = 0.5) +
  scale_y_log10() +  scale_x_log10() +
  #coord_cartesian(ylim = c(95, NA),xlim = c(100000, NA)) +
  labs(
    x = "Valeur unitaire déflatée",
    y = "Taille du secteur",
    color = "Secteur"
  ) +
  theme_minimal() +
  theme(legend.position = "none")
```

```{r}
 prices_df%>%
   filter(t > tLim) %>%
  #filter(sectorSize>2000) %>%
  #filter(sectorSize<3750) %>%
  filter(sector %in% sample_sectors) %>%
  ggplot(aes(x = sectorSize,
                      y = relativePriceGap,
                      color = factor(sector))) +
  geom_point(alpha = 0.5, size = 0.5) +
  #geom_path(alpha = 0.2, size = 0.5) +
  #scale_y_log10() +  
  #scale_x_log10() +
  #coord_cartesian(ylim = c(95, NA),xlim = c(100000, NA)) +
  labs(
    y = "Ecart prix - valeur",
    x = "Taille du secteur",
    color = "Secteur"
  ) +
  theme_minimal() +
  #ylim(-0.6, +0.6)+
  #xlim(1000, 7000)+
  theme(legend.position = "none")
```

```{r}

result <- prices_df %>%
  filter(t > tLim) %>%
  group_by(sector) %>%
  summarise(
    mean_sectorSize = mean(sectorSize, na.rm = TRUE),
    mean_relativePriceGap   = mean(relativePriceGap,   na.rm = TRUE)
  )

```

```{r}
 result%>%
 ggplot(aes(x = mean_sectorSize,
                      y = mean_relativePriceGap,
                      color = factor(sector))) +
  geom_point(alpha = 1, size = 2) +
  #scale_x_log10() +
  labs(
    y = "Ecart prix - valeur",
    x = "Taille du secteur",
    color = "Secteur"
  ) +
  theme_minimal() +
  #ylim(-0.6, +0.6)+
  #xlim(1000, 7000)+
  theme(legend.position = "none")
```
# Prix minimum et maximum


```{r}

# Filtrer prices_df pour ces secteurs

minMaxdf <- prices_df %>% filter(sector %in% sample_sectors) %>% filter(t>tLim)

ggplot(minMaxdf, aes(x = t)) +
  geom_line(aes(y = maxPrice, color = "Prix Max"), linewidth = 0.5) +
  geom_line(aes(y = unitPrice, color = "Prix Moyen"), linewidth = 0.5) +
  geom_line(aes(y = minPrice, color = "Prix Min"), linewidth = 0.5) +
  #scale_y_log10() +
  facet_wrap(~sector, scales = "free") +
  labs(
    title = paste("Prix maximum, minimum et moyen –", n_sample, "secteurs représentatifs"),
    x = "Temps",
    y = "Prix",
    color = NULL
  ) +
  theme_minimal() +
  theme(legend.position = "bottom")

```
```{r}

# Filtrer prices_df pour ces secteurs

ggplot(minMaxdf, aes(x = t)) +
  geom_line(aes(y = 100*maxPrice/unitPrice, color = "Prix Max"), linewidth = 0.5) +
  geom_line(aes(y = 100, color = "Prix Moyen"), linewidth = 0.5) +
  geom_line(aes(y = 100*minPrice/unitPrice, color = "Prix Min"), linewidth = 0.5) +
  facet_wrap(~sector, scales = "fixed") +
  labs(
    title = paste("Prix maximum, minimum et moyen –", n_sample, "secteurs représentatifs"),
    x = "Temps",
    y = "Prix",
    color = NULL
  ) +
  theme_minimal() +
  theme(legend.position = "bottom")

```

# Rendements

```{r}

rendements_df <- prices_df %>%
  filter(sector %in% sample_sectors) %>%
  filter(t > tLim) %>%
  group_by(sector) %>%
  mutate(
    productivity = productionVolume/sectorSize, sectorSize = sectorSize
  )

# 3. Scatter plots en facettes
ggplot(
  rendements_df,
  aes(
    x = sectorSize,
    y = productivity
  )
) +
  geom_point(alpha = 0.5, size = 1,color ="steelblue") +
  facet_wrap(~ sector, scales = "free") +
  labs(
    title = paste("Rendements sectoriels, t >",tLim),
    x = "Taille du secteur",
    y = "Productivité"
  ) +
  theme_minimal()


```

